臺灣臺北地方法院民事裁定
111年度訴更一字第18號
原      告  吳凱莉  
訴訟代理人  余忠益律師
被      告  韓建泰  
訴訟代理人  洪珮瑜律師
上開當事人間請求解除契約事件，本院裁定如下：
    主  文
本件移送臺灣花蓮地方法院。
    理  由
一、按訴訟，由被告住所地之法院管轄；訴訟之全部或一部，法
    院認為無管轄權者，依原告聲請或依職權以裁定移送於其管
    轄法院，民事訴訟法第1條第1項前段、第28條第1項分別定
    有明文。又按當事人以合意定第一審管轄法院，旨在使預定
    之訴訟，歸屬於一定之法院管轄，是合意所定之管轄法院，
    必須限於一定之法院，不得廣泛就任何第一審法院定為合意
    管轄之法院。若係廣泛就任何第一審法院定為合意管轄之法
    院，並未限於以一定之法院為定合意管轄之法院，揆諸前揭
    說明，尚不生定合意管轄之效力（最高法院86年度臺抗字第
    139號裁定意旨參照）。另按合意管轄係基於其合意，直接
    發生管轄變更之訴訟法效果之行為，屬訴訟行為中之「訴訟
    上契約行為」，其要件與效果應依民事訴訟法之規定決之。
二、經查：
  ㈠原告以民法第503條、規劃設計合約書（下稱系爭合約）為請
    求權基礎提起本件訴訟，並主張系爭合約第12條約定：本合
    約經甲乙雙方同意後以臺北市地方法院為管轄法院，不論本
    院或臺灣士林地方法院均有管轄權云云。經本院調查程序賦
    予兩造就系爭合約第12條約定陳述意見之機會，原告陳稱因
    系爭合約是被告擬定，也許是兩造不瞭解法院，才未以具體
    文字載明特定法院名稱之方式以表明合意複數法院管轄之意
    等語（訴更一卷第121-122頁）；被告則否認由其擬定系爭
    合約，並主張系爭合約第12條未具體約定合意管轄法院，該
    約定應屬無效，基於以原就被原則，本件應由被告住所地即
    花蓮地方法院管轄。
  ㈡民事訴訟法第24條規定：當事人得以合意定第一審管轄法院
    。但以關於由一定法律關係而生之訴訟為限。前項合意，應
    以文書證之。其立法理由略以：合意管轄，應以自一定訴訟
    或由一定法律關係所生之訴訟為限，一定訴訟者，例如由買
    賣所生之訴訟，或由贈與所生之訴訟是。由一定法律關係所
    生之訴訟者，例如因買賣或贈與之法律關係，發生損害賠償
    問題而提起訴訟是，設此限制者，不欲使當事人擴充合意之
    範圍也。足見立法者為限定合意管轄之範圍，明定須以由一
    定法律關係而生之訴訟，且須以文書證明以達明確之效。衡
    情，倘系爭合約第12條約定：本合約經甲乙雙方同意後以「
    臺北市地方法院」為管轄法院等語，兩造之真意確有合意以
    包含本院及臺灣士林地方法院均有管轄權之意，自當具體明
    確記載特定地方法院名稱，而非逕以文字內容不甚明確之「
    臺北市地方法院」為合意管轄法院，益徵兩造實無就系爭合
    約有明確合意定第一審管轄法院。系爭合約第12條之約定係
    未限於以具體明確之特定法院為定合意管轄之法院，揆諸前
    揭說明，應不生定合意管轄之效力。為保護被告利益，防止
    原告濫訴，採「以原就被」之原則，爰依職權將本件移送於
    被告住所地之法院即臺灣花蓮地方法院。
三、依民事訴訟法第28條第1項，裁定如主文。 　　
中　　華　　民　　國　　111 　年　　10　　月　　27　　日
                    民事第四庭  法  官  姚水文
以上正本係照原本作成。
如不服本裁定應於送達後10日內向本院提出抗告狀，並繳納抗告
費新臺幣1,000元。　　　　　　　　　　
中　　華　　民　　國　　111 　年　　10　　月　　27　　日
                                書記官  吳華瑋